臺灣臺中地方法院簡易民事判決
110年度中簡字第3181號
原      告  李仁豪  
被      告  凱基商業銀行股份有限公司


法定代理人  魏寶生  
訴訟代理人  王志堯  
上列當事人間債務人異議之訴事件，本院於民國111年4月12日言
詞辯論終結，判決如下：
    主      文
原告之訴駁回。
訴訟費用由原告負擔。
    事實及理由
一、原告主張：伊前積欠被告前身即萬泰商業銀行股份有限公司
    （下稱萬泰商業銀行）借款新臺幣（下同）181,136元及自8
    9年5月10日起至清償日止，按週年利率百分之14.25計算之
    利息及違約金（下稱系爭債務）未清償，嗣本院依萬泰商業
    銀行之聲請核發89年度促字第44824號支付命令（下稱系爭
    支付命令）在案。嗣被告持系爭支付命令暨確定證明書、所
    換發之本院104年度司執字第38072號債權憑證（下稱104債
    權憑證）於民國110年10月25日向本院民事執行處（下稱執
    行法院）聲請對伊強制執行，經執行法院以110年度司執字
    第130015號返還借款強制執行事件（下稱系爭強制執行事件
    ）受理在案。惟系爭支付命令所載借款債權請求權已罹於15
    年之消滅時效，且被告亦無中斷時效之事由，伊自得為時效
    抗辯並拒絕給付，被告已不得執系爭支付命令及確定證明書
    對伊聲請強制執行，爰依強制執行法第14條之規定提起本件
    訴訟等語，並聲明：系爭強制執行事件之強制執行程序應予
    撤銷。
二、被告則以：伊對原告之借款債權，於89年間取得系爭支付命
    令及確定證明書後，已陸續於93年10月7日、98年1月16日、
    99年5月20日、104年4月22日、107年7月20日、110年10月25
    日向執行法院聲請對原告之財產為強制執行，並經執行法院
    分別以93年度執字第47469號、98年度執字第5290號、99年
    度司執字第40038號、104年度司執字第38072號、107年度司
    執字第74997號、系爭強制執行事件受理在案，依法已中斷
    時效，故伊對原告之借款債權請求權並未罹於時效而消滅等
    語資為抗辯，並聲明：原告之訴駁回。
三、得心證之理由
　㈠經查，原告積欠被告系爭債務未清償，被告持系爭支付命令
    暨確定證明書及先後換發之債權憑證，對原告聲請強制執行
    之情形如下：
　　①於93年10月7日聲請強制執行，執行法院於同年11月18日發
    給93年度執申字第47469號債權憑證（下稱93債權憑證）。②
    於98年1月16日執93債權憑證聲請強制執行，執行法院於同
    年1月21日發給98年度執字第5290號債權憑證（下稱98債權
    憑證）。③於99年5月20日執98債權憑證聲請強制執行，執行
    法院於同年5月26日因執行無結果終結。④於104年4月22日執
    98債權憑證聲請強制執行，執行法院於同年4月27日發給104
    債權憑證。⑤於110年10月25日執104債權憑證聲請強制執行
    ，執行法院於同年11月17日核發扣押命令等情，為兩造所不
    爭執，並經本院依職權調取上開執行卷宗核閱屬實，自堪信
    為真實。
　㈡按執行名義成立後，如有消滅或妨礙債權人請求之事由發生
    ，債務人得於強制執行程序終結前，向執行法院對債權人提
    起異議之訴，如以裁判為執行名義時，其為異議原因之事實
    發生在前訴訟言詞辯論終結後者，亦得主張之，強制執行法
    第14條第1項定有明文。又按債務人對於支付命令未於法定
    期間合法提出異議者，支付命令與確定判決有同一之效力，
    此為104年7月1日修正前民事訴訟法第521條第1項所明定。
    故以與確定判決有同一效力之支付命令為執行名義時，債務
    人僅得以發生在法院發支付命令後之消滅或妨礙債權人請求
    事由，提起債務人異議之訴。查系爭強制執行事件之執行名
    義為本院於89年8月24日核發之系爭支付命令，因原告未異
    議而告確定，而與確定判決有同一之效力，依上開說明，債
    務人即原告僅得以發生在法院發支付命令後之消滅或妨礙債
    權人請求事由，提起債務人異議之訴，合先敘明。原告主張
    系爭支付命令所載借款債權請求權已罹於15年之消滅時效云
    云，然為被告所否認，並以前詞置辯。經查：
　⒈按請求權，因15年間不行使而消滅；消滅時效，自請求權可
    行使時起算；時效中斷者，自中斷之事由終止時，重行起算
    ；因起訴而中斷之時效，自受確定判決，或因其他方法訴訟
    終結時，重行起算，民法第125條、第128條、第137條第1項
    、第2項分別定有明文。又消滅時效因起訴而中斷，開始執
    行行為或聲請強制執行，與起訴有同一之效力，民法第129
    條第1項第3款、第2項第5款亦有明定。又按債務人無財產可
    供強制執行，或雖有財產經強制執行後所得之數額仍不足清
    償債務時，執行法院應命債權人於一個月內查報債務人財產
    。債權人到期不為報告或查報無財產者，應發給憑證，交債
    權人收執，載明俟發見有財產時，再予強制執行；債權人聲
    請執行，而陳明債務人現無財產可供執行者，執行法院得逕
    行發給憑證，強制執行法第27條定有明文。是債權人聲請強
    制執行縱因查無債務人財產而由執行法院發給債權憑證，仍
    生請求權時效中斷之效力。則被告抗辯其聲請換發債權憑證
    屬民法第129條第2項第5款之聲請強制執行，而中斷其對原
    告借款債權請求權時效之進行等語，應屬可採。
　⒉查系爭支付命令於89年8月24日確定，嗣被告於93年10月7日
    執系爭支付命令及確定證明書向執行法院聲請對原告為強制
    執行經執行法院以93年度執字第47469號強制執行事件受理
    在案，嗣於98年1月16日、99年5月20日、104年4月22日、10
    7年7月20日、110年10月25日執換發之債權憑證向執行法院
    聲請對原告強制執行，揆諸上揭說明，已屬有效之強制執行
    ，自已生中斷時效之效力。故系爭支付命令所載債權請求權
    依序於93年10月7日、98年1月16日、99年5月20日、104年4
    月22日、107年7月20日均生合法中斷時效之效力，且被告歷
    次中斷時效之間隔均未逾15年，復依民法第137條第1項之規
    定，自中斷之事由終止時，重行起算，堪認系爭支付命令所
    載借款債權並未罹於15年之消滅時效，是原告主張系爭支付
    命令所載借款債權已罹於15年之消滅時效云云，洵無可採。
　㈢綜上，被告所執以聲請系爭強制執行事件之執行名義即系爭
    支付命令及債權憑證所表彰之借款債權請求權既未罹於消滅
    時效，業如前述，則原告自不得為時效抗辯而拒絕給付，亦
    不得執此為由，依強制執行法第14條第2項之規定請求撤銷
    系爭強制執行程序。
四、綜上所述，原告依強制執行法第14條之規定，請求系爭強制
    執行事件之強制執行程序應予撤銷，為無理由，應予駁回。
五、本件事證已臻明確，兩造其餘攻擊防禦方法及所提之證據，
    經本院審酌後，認與判決結果不生影響，爰不逐一論述，附
    此敘明。
六、訴訟費用負擔之依據：民事訴訟法第78條。
中　　華　　民　　國　　111 　年　　4 　　月　　28　　日
                  臺灣臺中地方法院臺中簡易庭
                                  法　官　傅可晴
以上為正本係照原本作成。
如不服本判決，應於送達後廿日內，向本院提出上訴狀並表明上
訴理由，如於本判決宣示後送達前提起上訴者，應於判決送達後
廿日內補提上訴理由書（須附繕本）。如委任律師提起上訴者，
應一併繳納上訴審裁判費。
中　　華　　民　　國　　111 　年　　4 　　月　　29　　日
                                  書記官  錢  燕